【裁判字號】    97,簡上,215
【裁判日期】    980331
【裁判案由】    給付租金
【裁判全文】
臺灣板橋地方法院民事判決             97年度簡上字第215號
上  訴  人  甲○○
被上訴人    乙○○○
上列當事人間請求給付租金事件，上訴人對於中華民國97年6 月
11日臺灣板橋地方法院板橋簡易庭97年度板簡字第1647號第一審
判決提起上訴，經本院於98年3 月18日言詞辯論終結，判決如下
：
    主  文
上訴駁回。
原審判決主文第一項關於新臺幣「壹拾柒萬陸仟捌佰拾元」之
記載，應更正為「壹拾柒萬陸仟柒佰捌拾元」。
第二審訴訟費用由上訴人負擔。
    事實及理由
一、被上訴人起訴主張：上訴人所有門牌號碼臺北縣板橋市○○
    街82巷6 號4 樓房屋（整編前門牌為同市○○路22之3 號，
    下稱系爭房屋）坐落於臺北縣板橋市○○○段第二崁小段75
    之31地號土地上，上訴人與上開土地共有人之一鄭明輝就上
    開土地應有部分8 分之1 有不定期租賃關係存在，並經鈞院
    90年度簡上字第348 號民事確定判決判命自89年9 月1 日起
    調整租金為每年新臺幣（下同）39,285元。詎上訴人積欠自
    92 年9月3 日起至97年3 月2 日止共4 年6 個月之租金未付
    ，被上訴人於94年8 月10日自鄭明輝受讓取得上開土地應有
    部分，並受讓自92年9 月3 日起至94年8 月9 日止對於上訴
    人之租金債權，為此依租賃關係請求上訴人給付上開期間之
    租金共計176,783 元及自起訴狀繕本送達翌日起至清償日止
    ，按年息百分之5 計算之利息。原審判命上訴人應如數給付
    （惟判決主文金額誤繕為176,830 元，容後敘明更正），並
    依職權宣告假執行，上訴人不服，提起上訴。被上訴人並聲
    明：上訴駁回。
二、上訴人則以：上訴人就系爭房屋坐落之土地固與被上訴人有
    租賃關係存在，但租金太高，且上訴人房屋僅16平方公尺，
    房屋後面空地上訴人應不須負擔，然法院判決調整租金時卻
    用24.25 平方公尺計算，並調整租金為每年39,285元，顯然
    過高，所以迄未給付租金予被上訴人。再者原審判決遲延利
    息按年息百分之5 計算，高於銀行放款利率2 倍，亦顯然過
    高。且本件被上訴人請求金額僅176,783 元及法定利息，原
    審判決主文竟記載應給付金額為176,830 元，主文與事實及
    理由顯然矛盾等語，茲為抗辯。並聲明：原判決廢棄。右廢
    棄部分，被上訴人在第一審之訴及假執行之聲請均駁回。
三、兩造不爭執之事實：上訴人就其所有門牌號碼臺北縣板橋市
    ○○街82巷6 號4 樓房屋坐落之同縣板橋市○○○段第二崁
    小段75之31地號土地應有部分8 分之1 ，與該地原共有人之
    一鄭明輝有不定期租賃關係存在，嗣因上開應有部分移轉登
    記為被上訴人所有，而由被上訴人繼受為出租人。
四、得心證之理由：
（一）被上訴人主張上訴人積欠92年9 月3 日起至97年3 月2日
      止之租金未付之事實，為上訴人所自認。上訴人雖另以法
      院判決調整租金為每年39,285元顯然過高云云為辯，惟按
      除別有規定外，確定之終局判決就經裁判之訴訟標的，有
      既判力，民事訴訟法第400 條第1 項定有明文。查本院前
      以90年度簡上字第348 號民事確定判決就被上訴人之前手
      鄭明輝與上訴人間就系爭土地應有部分之不定期租賃關係
      ，宣示自89年9 月1 日起調整租金為每年39,285元，有被
      上訴人於原審提出之民事判決及確定證明書影本各1 件可
      憑。上訴人既未舉證證明其於前開案件判決確定後，曾另
      向法院聲請調整租金，則關於本件租金之計算，即應受上
      開確定判決既判力之拘束，上訴人於本件被上訴人請求給
      付租金之訴，尚不得就租金之金額為不同之主張，其所辯
      租金過高云云，並非可採。被上訴人依租賃關係請求上訴
      人給付自92年9 月3 日起至97年3 月2 日止共4 年6 個月
      之租金總計176,783 元【計算式：39,285×[4+6/12]＝
      176,782.5 ，小數點以下四捨五】，並無不合，應予准許
      。
（二）又應付利息之債務，其利率未經約定，亦無法律可據者，
      週年利率為百分之5 ，民法第203 條定有明文。又遲延之
      債務，以支付金錢為標的者，債權人得請求依法定利率計
      算之遲延利息，同法第233 條第1 項前段亦定有明文。本
      件上訴人積欠自92年9 月3 日起至97年3 月2 日止之租金
      ，均已屆清償期，原審判命上訴人如數給付租金及自起訴
      狀繕本送達翌日即97年5 月2 日起至清償日止，按年息百
      分之5 計算之法定遲延利息，於法並無不合。上訴人辯稱
      原審判決遲延利息之利率過高云云，洵無可採。
五、綜上所述，被上訴人依租賃關係請求上訴人給付自92年9 月
    3 日起至97年3 月2 日止共4 年6 個月之租金176,783 元（
    本件被上訴人請求租金之金額為176,873 元，原審判決理由
    亦詳列租金計算方式，准被上訴人請求上訴人給付176,783
    元及法定遲延利息；故原審判決主文第1 項記載給付金額「
    壹拾柒萬陸仟捌佰拾元」，顯係誤繕，爰由本院逕予更正
    如主文第2 項所示），及自起訴狀繕本送達翌日即97年5 月
    2 日起至清償日止按年利率5%計算之利息，為有理由，應予
    准許。原審判命上訴人如數給付，並依職權宣告假執行，於
    法並無不合。上訴意旨指摘原判決不當，求予廢棄改判，為
    無理由，應予駁回其上訴。
六、本件事證已臻明確，兩造其餘主張陳述及所提之證據，均毋
    庸再予審酌，附此敘明。
七、據上論結，本件上訴為無理由，依民事訴訟法第436 條之1
    第3 項、第449 條第1 項、第78條，判決如主文。
中    華    民    國    98    年    3     月    31    日
                  民事第三庭    審判長法  官  朱耀平
                                      法  官  邱育佩
                                      法  官  許月珍
以上正本證明與原本無異
本判決不得上訴。
中    華    民    國    98    年    3     月    31    日
                            書記官  劉鴻傑


司法院資訊處製作；財團法人民間司法改革基金會備份。
